【裁判字號】    98,聲再,228
【裁判日期】    980623
【裁判案由】    傷害
【裁判全文】
臺灣高等法院刑事裁定                 98年度聲再字第228號
再審聲請人  甲○○
即受判決人
上列再審聲請人即受判決人因傷害案件，對於本院89年度少連上
易字第27號，中華民國89年8月16日第二審確定判決（臺灣桃園
地方法院88年度易字第2071號，起訴案號：臺灣桃園地方法院檢
察署88年度偵字第8988號），聲請再審，本院裁定如下：
    主  文
再審之聲請駁回。
    理  由
一、聲請意旨略稱：「本案之原證人乙○○在89年7月10日到庭
    作證，其所述之證詞因全是事實，故當事人雙方都對其證述
    回答法官說沒有意見，而現發見再證一、二之確實新證據，
    故本案依法理應重新再審，及撤銷原確定判決，而改判聲請
    人即被告無罪之判決。本案若非在調查證人乙○○所做之筆
    錄中告訴人回答法官部分遭變造為證人所述避重就輕，而是
    依實登載回答法官是沒有意見，本案在確實判決時，依法理
    應就撤銷原審之判決，而改判被告無罪之判決。以上所提甚
    詳，以足重新再審本案，及撤銷原確定判決，而改判聲請人
    無罪之判決，以為社會之公平正義及被告之清白之身」等語
    。
二、按刑事訴訟法第420條第1項第6款所謂發見確實之新證據，
    係指其就新證據之本身形式上觀察，毋須經調查程序顯然可
    認為足以動搖原確定之判決者而言。又「法院認為聲請再審
    之程序違背規定者，應以裁定駁回之」、「法院認為無再審
    理由者，應以裁定駁回之。經前項裁定後，不得更以同一原
    因聲請再審」，刑事訴訟法第433條、第434條分別定有明文
    。
三、經查：
(一)、本件聲請人以前述同一原因聲請再審，分經本院於民國（下
    同）97年7月15日以97年度聲再字第233號，97年7月30日以9
    7年度聲再字第251號裁定駁回，本院97年度聲再字第233號
    要旨略為：「本件聲請人所主張證人乙○○於本院確定判決
    程序民國89年7月10日審理期日曾到庭作證，於該日作證程
    序完畢後，受命法官林勤綱曾詢問告訴人彭喜鐘有否意見？
    聲請人印象中明確記得告訴人彭喜鐘當時答稱：「沒有意見
    」，據此即應還被告清白無罪之身分，但孰料該次筆錄竟遭
    偽造變造記錄為「證人所述避重就輕」云云。為此聲請再審
    ，請求傳喚當時在庭旁聽之彭喜棟到庭調查，以還原真相云
    云。經查再審意旨所稱，即便屬實，亦屬於非經相當調查不
    能證明其真偽，殊與確實之新證據之意義不符。綜上，聲請
    人聲請再審為無理由，應予駁回」，而本院97年度聲再字第
    251號要旨則略為：【按刑事訴訟法第420條第1項第6款所謂
    確實之新證據，係指其證據之本身在客觀上可認為真實，勿
    須經過調查，即足以動搖原判決，使受刑人得受有利之裁判
    者而言，若在客觀上就其之真實性為如何，尚欠明瞭，非經
    相當之調查，不能辨其真偽，即與確實新證據之確實含義不
    符，亦難據為聲請再審之理由，最高法院70年度台抗字第
    161號裁定意旨亦可供參照。本件聲請再審意旨略以：原確
    定判決固認定再審聲請人犯有傷害罪，惟本案證人乙○○於
    本院89年7月10日作證後，經受命法官林勤綱詢問告訴人彭
    喜鐘有無意見時，告訴人彭喜鐘係答稱：「沒有意見」，但
    是日筆錄竟記載告訴人彭喜鐘答稱：「證人所述避重就輕」
    ，有本院89年7月10日庭訊錄音帶可證，此乃確實之新證據
    ，為此聲請再審云云。惟查：再審意旨所稱即令屬實，告訴
    人彭喜鐘對於證人乙○○之證詞表示「沒有意見」，其真意
    為何，是否與其告訴意旨無違，顯非經相當調查不能證明其
    真偽，要與「確實之新證據」之要件不符。綜上所述，聲請
    人聲請再審，為無理由，應予駁回】，有該二裁定在卷可查
    。
(二)、聲請人此次雖提出證人乙○○、彭喜棟之認證書（均含陳明
    書與身分證影本）影本，內容為當時回答：「沒有意見」，
    然按刑事訴訟法第420條第1項第6款所謂確實之新證據，係
    指其證據之本身在客觀上可認為真實，勿須經過調查，即足
    以動搖原判決，使受刑人得受有利之裁判者而言，若在客觀
    上就其之真實性為如何，尚欠明瞭，非經相當之調查，不能
    辨其真偽，即與確實新證據之確實含義不符，亦難據為聲請
    再審之理由（70年度台抗字第161號裁定參照），且「刑事
    訴訟法第143條第1項第6款所謂確實之新證據，固非以絕對
    不須經過調查程序為條件，但必須可認為確實足以動搖原確
    定判決而為受判決人有利之判決者為限，倘受判決人因對有
    利之主張為原確定判決所不採，事後任意由人出一證明書，
    證明受判決人前次所為有利之主張，係屬實在，憑以聲請再
    審，此項證據既非判決後所發見，又非不須調查之確定新證
    據，顯然不足以使原確定判決發生動搖，即難據以開始再審
    （49年台抗字第72號判例）」，是聲請人所提出之由證人乙
    ○○、彭喜棟事後出具之陳明書（經過認證）（即再證一、
    二），證明受判決人前次所為有利之主張，係屬實在，憑以
    聲請再審，此項證據既非判決後所發見，又非不須調查之確
    定新證據，顯然不足以使原確定判決發生動搖，即難據以開
    始再審，綜上，聲請人聲請再審，為無理由，且程序上違反
    刑事訴訟法第434條第2項之規定，應予駁回。
三、據上論斷，應依刑事訴訟法第434條第1項、第433條，裁定
    如主文。
中    華    民    國    98    年    6     月    23    日
                  刑事第十二庭  審判長法  官  蔡永昌
                                      法  官  陳榮和
                                      法  官  施俊堯
以上正本證明與原本無異。
不得抗告。
                                      書記官  顧哲瑜
中    華    民    國    98    年    6    月    23    日


司法院資訊處製作；財團法人民間司法改革基金會備份。
